【裁判字號】    95,上重訴,47
【裁判日期】    950829
【裁判案由】    毒品危害防制條例
【裁判全文】
臺灣高等法院臺中分院刑事判決        95年度上重訴字第47號
上  訴  人  臺灣彰化地方法院檢察署檢察官
上  訴  人
即  被  告  甲○○
上  訴  人
即  被  告  乙○○
共      同
選任辯護人  陳益軒律師
            劉思頤律師
上列上訴人因被告違反毒品危害防制條例案件，不服臺灣彰化地
方法院94年度訴字第1148號，中華民國95年6月1日第一審判決（
起訴案號：臺灣彰化地方法院檢察署94年度偵字第6406號），提
起上訴，本院判決如下：
    主  文
上訴駁回。
    事  實
一、乙○○綽號「阿清」與甲○○係男女朋友關係，均明知海洛
    因為毒品危害防制條例第2條第2項第1 款所列管之第一級毒
    品，不得非法販賣，竟仍共同基於販賣第一級毒品海洛因以
    營利之概括犯意聯絡，先由乙○○自民國94年2 月某日起至
    同年8月8日為警逮捕前某日止，每月1 次，在其位於臺中市
    北屯區○○街202號六樓居所附近之ＯＫ便利商店前，以1兩
    （37.5公克）新臺幣（下同）15萬元之價格，向真實姓名年
    籍不詳、綽號「柯董」之成年男子先後販入數量1兩至5兩之
    第一級毒品海洛因多次，乙○○再將販入之第一級毒品海洛
    因與葡萄糖以7比3之比例混合，並分裝成每小包，待欲購買
    第一級毒品海洛因者，撥打乙○○所持用之門號0000000000
    號行動電話與其等二人聯繫，並議妥購買第一級毒品海洛因
    之時間、地點、重量、金額後，再由乙○○或甲○○攜帶約
    定數量之第一級毒品海洛因至約定地點交付予購買毒品者，
    並按0.5錢（1.875公克即「半個」）8 千元、0.25錢（即「
    半個半」）5 千元或其他特別約定價格，向購買毒品者收取
    價金。乙○○、甲○○即以上開方式，於附表壹所示之時間
    、地點，連續販賣如附表壹所示重量、金額之第一級毒品海
    洛因予附表壹所示之購買毒品者，合計所得為47萬1千5百元
    （附表壹所示之購買毒品者，所涉施用或持有毒品部分，均
    經檢察官另案偵辦）。
二、嗣經警持臺灣彰化地方法院檢察署核發之通訊監察書對於乙
    ○○所持用門號0000000000號行動電話進行通訊監察後，於
    94年8月8日下午2 時50分許，甲○○持以衛生紙包裝之第一
    級毒品海洛因1 包，至乙○○上開居所附近之ＯＫ便利商店
    前，欲以約定之5千元及ＬＧ牌行動電話1支之價金販賣予黃
    秀華、鄒少熊時，於尚未交付該包第一級毒品海洛因予黃秀
    華、鄒少熊之際，即為埋伏員警當場逮捕而未遂（即附表壹
    編號八第（八）次販賣行為），並在甲○○身上扣得如附表
    貳編號二所示第一級毒品海洛因及編號四、五、十三、十四
    所示之物，再經警於同日下午3 時許，持原審核發之搜索票
    至乙○○上開居所搜索，並扣得欲供販賣而未及販出如附表
    貳編號一所示之第一級毒品海洛因，乙○○所有、供販賣毒
    品所用如附表貳編號三、六至十二所示之物，而查悉上情。
三、案經彰化縣警察局移送臺灣彰化地方法院檢察署檢察官偵查
    起訴。
    理  由
甲、有罪部分：
壹、關於證據能力部分：
一、按被告以外之人於審判外之言詞或書面陳述，除法律有規定
    者外，不得作為證據；被告以外之人於偵查中向檢察官所為
    之陳述，除顯有不可信之情況者外，得為證據；被告以外之
    人於審判外之陳述，雖不符前4 條之規定，而經當事人於審
    判程序同意作為證據，法院審酌該言詞陳述或書面陳述作成
    時之情況，認為適當者，亦得為證據。當事人、代理人或辯
    護人於法院調查證據時，知有第159條第1項不得為證據之情
    形，而未於言詞辯論終結前聲明異議者，視為有前項之同意
    ；刑事訴訟法第159條第1項、第159條之1第2項、第159條之
    5 分別定有明文。本件證人即購買毒品者黃秀華、鄒少熊於
    偵查中向檢察官所為證述，均經具結（偵卷第86、87頁），
    復無其他顯不可信之情況，而證人即購買毒品者陳志協於警
    詢時之證述，業據被告、辯護人對於原審審判程序同意作為
    證據（原審卷三第22頁），均得採為認定本件犯罪事實所憑
    之證據，合先敘明。
二、再按有事實足認被告或犯罪嫌疑人有最輕本刑為 3年以上有
    期徒刑之罪嫌，並危害國家安全或社會秩序情節重大，而有
    相當理由可信其通訊內容與本案有關，且不能或難以其他方
    法蒐集或調查證據者，得發通訊監察書。通訊監察書，偵查
    中由檢察官依司法警察機關聲請或依職權核發，審判中由法
    官依職權核發。又除法律另有規定外，實施刑事訴訟程序之
    公務員因違背法定程序取得之證據，其有無證據能力之認定
    ，應審酌人權保障及公共利益之均衡維護。通訊保障及監察
    法第5條第1項第1款、第2項、刑事訴訟法第158條之4分別定
    有明文。本件被告乙○○所持用門號0000000000號行動電話
    之監聽錄音，為臺灣彰化地方法院檢察署核准在案，有詳載
    聲監案號、案由、監察電話、對象及譯文人等之臺灣彰化地
    方法院檢察署通訊監察書及譯文紀錄附卷可參（原審卷二第
    1至81頁），係依法所為之監聽 ；況審酌電話監聽侵害被告
    權益之種類及輕重、對於被告訴訟上防禦不利益之程度、犯
    罪所生之危害或實害等情形，兼顧人權保障及公共利益之均
    衡維護，堪認本件此部分電話監聽合於比例原則，應具有證
    據能力。
貳、認定犯罪事實所憑證據及理由：
一、訊據被告乙○○對於上開販賣第一級毒品海洛因之事實坦承
    不諱；被告甲○○雖坦承確曾幫被告乙○○接聽電話並交付
    物品予他人之事實，然矢口否認有何販賣第一級毒品海洛因
    之犯行，辯稱：伊不知道被告乙○○在販賣毒品云云，選任
    辯護人則為被告甲○○辯護略以：被告甲○○與購買毒品者
    之電話對談內容，均係被告乙○○在旁指示，被告甲○○全
    然不知對談之真意，且為警查獲當日，係被告乙○○以衛生
    紙包裹毒品後，告知被告甲○○該衛生紙內為金飾，而要求
    被告甲○○交給黃秀華，被告甲○○確實不知被告乙○○在
    販賣毒品云云。
二、被告乙○○上開販賣第一級毒品海洛因之事實，迭經被告乙
    ○○於警詢、偵訊、原審準備程序與審理時自白不諱，並有
    監察譯文1份（原審卷二第1至81頁）、查獲現場照片16幀（
    偵卷第61、61頁）在卷可稽，復有如附表貳編號一至十四所
    示之物扣案為憑；又扣案如附表貳編號一、二所示之白粉合
    計8包（其中1包內含2小包 ），經送法務部調查局鑑驗結果
    ，均含第一級毒品海洛因成分，此有法務部調  查局94年11
    月3日調科壹字第140012096 、000000000號鑑定通知書（原
    審卷一第120、123 頁）、該局95年4月25日調科壹字第0950
    0180130號函（原審卷三第102頁 ）各1紙在卷可考；另分別
    有下列證據可資參佐：
(一)附表壹編號一部分，有監察譯文（原審卷二第13、23頁）附
    卷可考。
(二)附表壹編號二部分，有監察譯文（原審卷二第23、24、35頁
    ）附卷可考。
(三)附表壹編號三部分，經證人即購買毒品者陳志協於警詢時證
    述明確（原審卷三第24至27頁），並有監察譯文（原審卷二
    第27、39頁）附卷可考。
(四)附表壹編號四部分，有監察譯文（原審卷二第31頁）附卷可
    考。
(五)附表壹編號五部分，有監察譯文（原審卷二第38、43、54頁
    ）附卷可考。
(六)附表壹編號六部分，有監察譯文（原審卷二第51、52頁）附
    卷可考。
(七)附表壹編號七部分，有監察譯文（原審卷二第54、57、59、
    61、66、70、72、74頁）附卷可考。
(八)附表壹編號八部分，經證人即購買毒品者黃秀華、鄒少熊分
    別偵訊時（偵卷第79至82頁）結證在卷，並有監察譯文（原
    審卷二第55 、57、58、60、64、65、67 、70、71、74、75
    、78至81頁）附卷可考。其中，事實欄二所載即附表壹編號
    八第 (八）次販賣行為部分 ，黃秀華欲將約定之價金即5千
    元與ＬＧ牌行動電話1支交付被告甲○○ ，而被告甲○○未
    及將第一級毒品海洛因交付黃秀華、鄒少熊之際，即為埋伏
    員警當場逮捕而未遂，此經被告甲○○於警詢時供述明確（
    偵卷第21頁），核與證人黃秀華於偵訊時證述（偵卷第80頁
    ）之情節相符，並有查獲現場照片8幀 （偵卷第61頁）在卷
    可佐。
(九)附表壹編號九部分，有監察譯文（原審卷二第63、65頁）附
    卷可考。
三、被告甲○○雖矢口否認有何販賣第一級毒品海洛因之犯行，
    辯稱：伊不知道乙○○在販賣毒品云云。然查：
(一)被告甲○○於員警對乙○○所持用門號0000000000號行動電
    話進行通訊監察期間，多次接聽該行動電話，並與購買毒品
    者電話對談，其中：
  1.與附表壹編號四綽號「賴仔」之成年男子：
    94年5月30日上午10時46分57秒 ：「Ｂ（被告甲○○）：喂
    。Ａ（賴仔）：喂，阿清呢？Ｂ：請問你是誰？Ａ：我賴仔
    。Ｂ：他在睡覺耶。Ａ：他不是有交代妳嗎？Ｂ：可是我不
    知道在哪邊，不然你等一下，我看看。Ａ：不然妳拿給我。
    Ｂ：多少？Ａ：『半個半』。Ｂ：喔，好啊。Ａ：好啊，那
    我現在過去還是怎樣？Ｂ：好啊。Ａ：那我現在過去喔。Ｂ
    ：好。（原審卷二第31頁）」
  2.與附表壹編號七綽號「小麗」之成年女子：
  (1)94年7月21日下午1時57分9秒 ：「Ｂ（被告甲○○）：喂。
    Ａ（小麗）：現在要去哪找妳？Ｂ：啊？Ａ：一樣那裡嗎？
    Ｂ：嗯。Ａ：我跟妳說，昨天差妳們1百。現在跟妳拿5，差
    5百明天還妳好嗎？Ｂ：我聽不懂。Ａ：同樣跟妳『拿5張』
    啦。昨天差妳1百，今天跟妳差4百 ，這樣我拿46給妳，再5
    百明天給妳好嗎？Ｂ：喔，好啊。Ａ ：好喔，妳幫我『弄5
    張的量』就對了。Ｂ：好啊。Ａ：喔，我到那打給妳。Ｂ：
    好。Ａ：這樣總共差妳5百，我現在拿46給妳，總共差妳5百
    就對了。Ｂ：好。（原審卷二第59頁）」
  (2)94年7月22日晚上6時52分26秒：「Ａ（小麗）：喂，現在要
    去哪找妳？Ｂ（被告甲○○）：同樣啊，但是他在睡喔。Ａ
    ：在睡喔，差不多還要再多久？Ｂ：跟昨天一樣嗎？Ａ：對
    ，跟昨天一樣。Ｂ：喔，妳還欠我5百。Ａ：我5百明天再還
    妳們好嗎？我剛才找妳們找不到，所以先去跟別人調散的，
    變成現在身上剩『5張』，好嗎？Ｂ：5千喔？Ａ：好嗎？Ｂ
    ：好啊。Ａ：那我等一下再打給妳。Ｂ：好。（原審卷二第
    61頁）」
  (3)94年7月22日晚上7時7分45秒 ：「Ｂ（被告甲○○）：喂。
    Ａ（小麗）：喂，我到了，妳跟妳那個說一下 ，那5百，我
    明天就拿給他。Ｂ：好，那稍等一下。Ａ：好，麻煩一下。
    （原審卷二第62頁）」
  3.與附表壹編號八黃秀華：
    94年7月22日晚上7時3分22秒：「Ａ（黃秀華）：喂。Ｂ（
    被告甲○○）：嗯。Ａ：可以過去嗎？Ｂ：他在睡覺耶。Ａ
    ：他在睡覺喔。Ｂ：『妳要多少？』Ａ：我還不一定耶，我
    只是先問可不可以過去？Ｂ：現在還沒啦，妳晚一點才可以
    過來。Ａ：要晚一點喔？Ｂ：嗯啊。Ａ：『我想說晚一點會
    有臨檢。』Ｂ：『禮拜五有臨檢嗎？』Ａ：有喔，大雅那好
    幾站，10點多就開始了。Ｂ：是喔。Ａ：也不用多久啦，我
    再等一下沒關係啦，讓他多睡一下。Ｂ：嗯，妳等一下啦，
    妳是要多少我先跟他說。Ａ：我現在還沒確定多少，等一下
    我確定好，打給妳，妳再叫他起來。（原審卷二第61頁）」
(二)觀諸被告甲○○在與黃秀華、綽號「賴仔」之成年男子電話
    對談時，被告乙○○均在睡覺，被告甲○○仍主動詢問黃秀
    華「妳要多少」，更自行應承綽號「賴仔」之成年男子現在
    過來拿「半個半」，可見被告甲○○並非依照被告乙○○之
    指示而與其等二人於電話中對談甚明。再者，被告甲○○於
    上開電話對談中，多次與購買毒品者言及毒品買賣雙方經常
    用以表示毒品重量、金額之暗語，如「半個半」 、「拿5張
    」、「弄5張的量」等詞，並與黃秀華談論 「我想說晚一點
    會有臨檢」、「禮拜五有臨檢嗎」等情，益徵被告甲○○對
    於上開撥打被告乙○○所持用門號0000000000號行動電話者
    ，係與被告乙○○聯絡購買毒品之不法情事，確實知悉無訛
    。
(三)至於證人即被告乙○○於原審審理時雖證稱：監聽譯文之對
    談，都是伊告訴被告甲○○如何回答；伊以衛生紙包裝毒品
    後，告訴被告甲○○，因為黃秀華欠伊錢，衛生紙裏面是黃
    秀華典當的金飾，請被告甲○○幫伊收錢；伊每次請被告甲
    ○○交付毒品，都是以衛生紙包裝，也告訴被告甲○○衛生
    紙裏面是金飾云云。惟粉狀之第一級毒品海洛因，其形狀、
    重量與金飾均有顯著差異，交付金飾亦非不法行為，何需先
    以衛生紙包裹？而黃秀華既為取回質押在被告乙○○處之金
    飾，何以除交付5千元外，又同時質押ＬＧ牌行動電話1支？
    證人即被告乙○○上開證言，顯然悖離常情，復與前開監察
    譯文內容全然不符，當屬迴護被告甲○○之詞，不足採信；
    被告甲○○與選任辯護人前開所辯，亦無可採。
四、又販賣海洛因係違法行為，非可公然為之，亦無公定價格，
    容易分裝並增減份量，而每次買賣之價量，可能隨時依雙方
    關係深淺、資力、需求量及對行情之認知、來源是否充裕、
    查緝是否嚴緊、購買者被查獲時供述購買對象之可能風險之
    評估等，而異其標準，非可一概而論，從而販賣之利得，除
    被告就販賣之價量俱臻明確供述外，委難察得實情，本件被
    告乙○○因無法確實記憶其原取得毒品之確實重量、純度、
    價格，而被告甲○○則否認犯行，尚無從精確算知被告二人
    販賣海洛因所獲利潤之數額，然被告乙○○於原審審理時已
    明確供述其販入海洛因後，均先以葡萄糖混合稀釋毒品純度
    ，再以高於販入之價格販賣毒品予他人之事實，參以我國政
    府一再宣示反毒決心，施用、販賣毒品均屬違法行為，此為
    國人所週知，被告二人與附表壹所示購買毒品者僅係朋友關
    係，非屬至親，甚至不知其等之真實姓名，被告二人當無甘
    冒重典，再按販入價格轉販賣予購買毒品者之理，是被告二
    人確有營利之意圖及獲利之事實，應堪認定。
五、再者，被告乙○○之供述與上開購買毒品者之證言，雖因時
    間經過、販賣次數頻繁等因素，致對於販賣毒品之次數與金
    額，前後供述、證述略有不同，而無法明確得知被告販賣毒
    品之真實次數與金額，爰依罪疑唯輕之原則，就販賣之次數
    與金額，除前後供述與證述明確、一致者外，均取其最少或
    最低額，而分別認定如附表壹所示之次數與金額。
六、至於選任辯護人於原審審理時雖聲請傳喚證人黃秀華，惟證
    人黃秀華前於95年1月6日經臺灣臺中地方法院檢察署通緝在
    案，迄原審95年5月18日辯論終結時仍未緝獲 ，此有臺灣高
    等法院前案紀錄表 、臺灣高等法院在監在押全國紀錄表各1
    紙在卷可考（原審卷三第104、108頁），且經原審合法通知
    ，於95年2月15日、3月17日原審審理期日，均未到庭作證，
    另原審審酌被告二人上開販賣第一級毒品海洛因予黃秀華之
    犯行，業據證人黃秀華於偵訊時具結證述明確，應無再行傳
    喚調查證人黃秀華之必要，附予敘明。
七、綜上所述，本件事證明確，被告乙○○、甲○○共同販賣第
    一級毒品海洛因之犯行，應堪認定。
、論罪科刑理由：
一、按刑法上犯罪類型為「販賣」者之既、未遂，以買賣之標的
    物已否交付為區分標準；如僅就買賣之內容意思表示一致，
    而尚未交付標的物時，應論以販賣未遂（最高法院八十九年
    度臺上字第2798號判決意旨參照）。本件事實欄二所載即附
    表壹編號八第  (八)次販賣行為部分，被告甲○○既於未及
    將第一級毒品海洛因交付黃秀華、鄒少熊之際，即為埋伏員
    警當場逮捕，自應論以販賣未遂。核被告乙○○、甲○○所
    為，除事實欄二所載即附表壹編號八第  (八)次販賣行為部
    分，係犯毒品危害防制條例第4條第6項 、第1項之販賣第一
    級毒品未遂罪外，其餘部分 ，係犯毒品危害防制條例第4條
    第1項之販賣第一級毒品既遂罪 。又按凡以自己犯罪之意思
    而參與犯罪，不論其所參與者，是否犯罪構成要件之行為，
    皆為刑法第28條所規定之正犯，固不待言，即以幫助他人犯
    罪之意思而參與犯罪，其所參與者，苟係犯罪構成要件之行
    為，亦為共同正犯，必以幫助他人犯罪之意思而參與犯罪，
    其所參與者又為犯罪構成要件以外之行為，始為刑法第30條
    第1項所規定之從犯。又刑法上所謂販賣行為 ，係指以營利
    為目的，有償轉讓，將商品購入或賣出，有一於此，犯罪即
    為完成，故交付商品與收取價金，均屬販賣犯罪之構成要件
    行為，縱以幫助他人營利犯罪之意思，而有參與交付買賣標
    的物、收取貨款之販賣要件行為，自應論以共同正犯而非從
    犯（最高法院84年度臺上字第5647號、95年度臺上字第2400
    號判決意旨參照）。被告甲○○既參與接聽電話與購買毒品
    者洽談販賣毒品事宜，並將毒品交付予購買毒品者及收取價
    金，所為均屬販賣毒品犯罪構成要件之行為，縱以幫助他人
    營利犯罪之意思，而有參與交付毒品、收取價金之販賣要件
    行為，仍應論以共同正犯而非從犯。被告二人間，具有犯意
    聯絡及行為分擔，為共同正犯。被告二人因販賣第一級毒品
    而持有該等級毒品，其等持有之低度行為，應為販賣之高度
    行為所吸收，不另論罪。被告二人先後多次販賣第一級毒品
    既遂、未遂之犯行，時間緊接，手段相同，所犯係基本構成
    要件相同之罪名，顯係基於概括犯意反覆為之，為連續犯，
    應依刑法第56條規定 ，論以一較重之毒品危害防制條例第4
    條第1項販賣第一級毒品既遂罪 ，除法定本刑死刑、無期徒
    刑部分，依法不得加重外，其罰金刑部分，應加重其刑。另
    公訴人雖僅就被告二人自94年 4月下旬某日起至同年8月8日
    止，連續販賣第一級毒品予綽號「小麗」之成年女子、黃秀
    華、鄒少華多次即附表壹編號七、八所示之犯行，提起公訴
    ，然檢察官就犯罪事實之一部提起公訴者，其效力及於全部
    ，此為刑事訴訟法第267條所明定 ，被告二人其餘連續販賣
    第一級毒品多次犯行，與前揭論罪科刑之業經起訴部分，不
    僅時間緊接，手段亦相同，有連續犯之裁判上一罪關係，應
    為起訴效力所及，原審自得併予審理，附此敘明。另被告甲
    ○○並無前科，素行尚佳，僅因其男友被告乙○○從事販賣
    毒品，一時失慮，而參與協助接聽電話、交付毒品及收取價
    金，與一般販賣毒品者，係為牟取暴利或藉以獲取施用所需
    毒品之情形，迥然不同，犯罪參與程度亦較為輕微，初罹刑
    典即涉此重罪，原審縱量處法定最低度刑無期徒刑，仍有情
    輕法重之嫌，犯罪情狀尚堪憫恕，應依刑法第59條規定酌減
    其刑，並與前開加重其刑部分 ，依刑法第71條第1項規定，
    先加後減。原審依毒品危害防制條例第4條第1項、第18條第
    1項前段、第19條第1項，刑法第11條前段、第28條、修正前
    第56條、第59條、第37條第1項 ，審酌被告二人明知毒品不
    僅殘害施用者自身健康，其因施用毒品而散盡家財、連累家
    人，或為購買毒品鋌而走險者，更不可勝計，竟為謀個人私
    利，販賣毒品，危害社會甚鉅，另考量其等犯罪之手段、素
    行、販賣毒品之期間、次數、所得之利益、參與程度、犯罪
    後態度等一切情狀，分別量處甲○○共同連續販賣第一級毒
    品，處有期徒刑捌年；扣案如附表貳編號一、二所示之物均
    沒收銷燬之，另扣案如附表貳編號三至十二所示之物均沒收
    ；未扣案因販賣第一級毒品所得新臺幣肆拾柒萬壹仟伍佰元
    沒收，如全部或一部不能沒收時，以其財產抵償之。乙○○
    共同連續販賣第一級毒品，處無期徒刑，褫奪公權終身；扣
    案如附表貳編號一、二所示之物均沒收銷燬之，另扣案如附
    表貳編號三至十二所示之物均沒收；未扣案因販賣第一級毒
    品所得新臺幣肆拾柒萬壹仟伍佰元沒收，如全部或一部不能
    沒收時，以其財產抵償之。乙○○被訴販賣第二級毒品部分
    ，免訴。如原審主文所示之刑。
二、按毒品危害防制條例第18條第1項規定 ，得諭知沒收並銷燬
    之者，以查獲之第一、二級毒品及專供製造或施用毒品之器
    具為限，並不及於毒品之外包裝。而毒品外包裝既係用於包
    裹毒品，防其裸露、潮濕，便於攜帶販賣，亦係供販賣毒品
    所用之物 ，應依毒品危害防制條例第19條第1項之規定宣告
    沒收之，方屬適法（最高法院92年度臺上字第1288號判決意
    旨參照）。又毒品危害防制條例第19條第1項規定，犯第4條
    之罪者，其供犯罪所用或因犯罪所得之財物，均沒收之，如
    全部或一部不能沒收時，追徵其價額或以其財產抵償之。但
    該條項並無如同條例第18條第1項所定 「不問屬於犯人與否
    ，沒收之」之明文，自屬相對沒收主義之立法。是其應沒收
    之物，應以屬被告所有者為限（最高法院95年度臺上字第30
    5號判決意旨參照）。本件扣案如附表貳編號一 、二所示之
    第一級毒品海洛因 ，均為毒品危害防制條例第2條第2項第1
    款所稱之第一級毒品 ，原審依毒品危害防制條例第18條第1
    項前段規定，沒收銷燬之；另扣案如附表貳編號三至十二所
    示之物，均係被告乙○○所有、供其等販賣第一級毒品犯罪
    所用之物，此經被告乙○○供明在卷，均應依毒品危害防制
    條例第19條第1項規定，宣告沒收 。至扣案如附表貳編號十
    六所示之ＳＩＭ卡1片 ，雖亦係供被告二人販賣毒品犯罪所
    用之物，然依國內電信公司定型化契約之約定，上開ＳＩＭ
    卡之所有權仍屬電信公司所有，申請人僅因承租門號而取得
    使用權，該ＳＩＭ卡尚非被告所有之物；另扣案如附表貳編
    號十三、十四所示之現金、行動電話與毛線袋，均係黃秀華
    所有、欲交付予被告甲○○作為購買第一級毒品之價金，惟
    該次販賣第一級毒品既屬未遂，則上開物品尚非被告二人因
    犯罪所得之財物，仍屬黃秀華所有，自不得宣告沒收。另扣
    案如附表貳編號十七、十八所示之行動電話，雖分別為被告
    甲○○、乙○○所有，此經被告二人陳明在卷，然被告二人
    既否認係供犯本案或因本案犯罪所得之物，復查無積極事證
    足資證明，且非屬違禁物，亦不得宣告沒收。再按毒品危害
    防制條例第19條第1項規定，犯販賣毒品罪者 ，其犯罪所得
    之財物均沒收之，係採義務沒收主義。故販賣毒品所得之對
    價，不問其中成本若干，利潤多少，均應全部諭知沒收，貫
    徹政府查禁煙毒之決心，以符立法本旨（最高法院91年度台
    上字第2419號判決意旨參照）。被告二人因販賣第一級毒品
    所得之對價為47萬1千5百元，雖未扣案，原審依上開說明及
    毒品危害防制條例第19條第1項規定 ，宣告沒收，如全部或
    一部不能沒收時，以其財產抵償之，核其認事用法，並無不
    合。被告甲○○上訴否認犯罪，惟與前述之事證不同，顯係
    事後翻異卸責之詞，自不足採，另被告乙○○上訴以原審量
    刑太重，惟查被告乙○○所犯之罪最輕之刑為無期徒刑，而
    依其犯罪之一切情狀，尚無得依刑法第59條減刑之情形，原
    審量刑妥適，被告二人上訴徒以原審量刑過重指摘原判決不
    當，均無理由，應予駁回。
肆、公訴意旨另以：被告乙○○ 、甲○○自94年4月下旬某日起
    至同年8月8日止，另販賣第一級毒品海洛因予真實姓名年籍
    不詳、綽號「慶仔」及其朋友，因認被告二人此部分亦涉犯
    毒品危害防制條例第4條第1項之販賣第一級毒品罪嫌等語。
    按犯罪事實應依證據認定之，無證據不得認定犯罪事實，又
    不能證明被告犯罪者，應諭知無罪之判決，刑事訴訟法第15
    4條第2項、第301條第1項分別定有明文。而事實之認定，應
    憑證據，如未能發現相當之證據，或證據不足以證明，自不
    能以推測或擬制之方法，以為裁判基礎（最高法院40年臺上
    字第86號判例意旨參照）。又認定犯罪事實所憑之證據，雖
    不以直接證據為限，間接證據亦包括在內；然而無論直接或
    間接證據，其為訴訟上之證明，須於通常一般之人均不致有
    所懷疑，而得確信其為真實之程度者，始得據為有罪之認定
    （最高法院76年臺上字第4986號判例意旨參照）。公訴人認
    被告二人另涉上開犯行，無係以被告乙○○之自白為其主要
    論據。惟按被告之自白不得作為有罪判決之唯一證據，仍應
    調查其他必要之證據，以察其是否與事實相符，刑事訴訟法
    第156條第2項定有明文。經查，觀諸卷附監察譯文，並無綽
    號「慶仔」及其朋友與被告聯繫之監察譯文可供審酌，自不
    能僅憑被告乙○○之自白作為唯一證據，遽認被告二人另有
    上開販賣第一級毒品之事實。此外，原審復查均無其他積極
    證據足資證明被告二人另有公訴人所指之上開犯行，此部分
    要屬不能證明被告犯罪，惟因公訴人認此部分與前揭起訴業
    經論罪科刑部分具有連續犯之裁判上一罪關係，原審不另為
    無罪之諭知，併此敘明，核無不合。
伍、另被告行為後，刑法第56條連續犯之規定，業於94年2月2日
    修正公布刪除，並於95年7月1日施行，則被告之犯行，因行
    為後新法業已刪除連續犯之規定，此刪除雖非犯罪構成要件
    之變更，但顯已影響行為人刑罰之法律效果，自屬法律有變
    更，依新法第2條第1項規定，比較新、舊法結果，仍應適用
    較有利於被告之行為時法律即舊法論以連續犯（最高法院95
    年第8次刑事庭會議決議參照 ）。又行為後法律有變更者，
    依修正前刑法第2條第1項之規定，以適用裁判時法為原則，
    如行為時法有利於行為人，則例外適用行為時法；依修正後
    刑法第2條第1項規定，以適用行為時法為原則，惟如裁判時
    法有利於行為人，則例外的適用裁判時法。以往實務見解，
    認原判決未及比較適用新舊法時，上訴後，雖比較結果以舊
    法有利於行為人，而原判決別無其他撤銷事由，仍應由本院
    以此為由撤銷改判。惟修正後之規定係以適用行為時法為原
    則，因此原判決雖未及比較適用，然上訴本院後，經比較新
    舊法，行為後之法律並非較有利於行為人，仍應適用行為時
    法，則原判決適用行為時法即無不當，自不構成撤銷之事由
    ，附此敘明。
乙、免訴部分：
壹、公訴意旨略以：被告乙○○另基於販賣第二級毒品甲基安非
    他命之概括犯意，自94年4月間某日起至同年7月底止，在其
    位於臺中市○○區○○街202號6樓居所附近之ＯＫ便利商店
    前，以4千元至3萬元不等之價格，向真實姓名年籍不詳、綽
    號「柯董」之成年男子先後販入1錢至1兩之甲基安非他命多
    次，經警於94年8月8日下午3時許 ，至乙○○上開居所搜索
    ，而扣得如附表貳編號十五所示之第二級毒品甲基安非他命
    ，乙○○所有、供販賣毒品所用如附表貳編號六至十二所示
    之物，因認被告乙○○所為 ，係犯毒品危害防制條例第4條
    第2項之販賣第二級毒品罪嫌等語。
貳、訊據被告乙○○固坦承有於上開時地，先後向綽號「柯董」
    之成年男子購買第二級毒品甲基安非他命多次之事實，然於
    原審堅決否認有販賣第二級毒品甲基安非他命之犯行，辯稱
    ：伊沒有販賣甲基安非他命，購買甲基安非他命係供自己施
    用等語。經查：
一、被告乙○○於上開時地，先後向綽號「柯董」之成年男子購
    買第二級毒品甲基安非他命多次之事實，迭經被告乙○○於
    警詢、偵訊、原審準備程序及審理時坦承不諱，並有通訊監
    察譯文在卷可稽，以及如附表壹編號十五所示之甲基安非他
    命扣案為憑；又扣案如附表壹編號十五所示之顆粒19包，經
    送憲兵司令部刑事鑑識中心鑑驗結果，均有甲基安非他命成
    份，此有憲兵司令部刑事鑑識中心94年10月13日（94）安鑑
    字第02425號鑑驗通知書1紙（原審卷一第84頁）在卷可佐，
    足徵被告乙○○確有向綽號「柯董」之成年男子購買而持有
    第二級毒品甲基安非他命之犯行，應堪認定。
二、惟被告乙○○於警詢時，並未供陳其購買第二級毒品甲基安
    非他命之用途，嗣於偵訊、原審準備程序及審理時，則均否
    認有販入第二級毒品甲基安他非命用以販賣之意，並稱：係
    供其自己施用等語（偵卷第83頁），公訴人認被告乙○○亦
    自白此部分犯行，即有不合。又被告乙○○於94年8月8日為
    警逮捕後，經警採其尿液送驗，結果呈嗎啡、甲基安非他命
    陽性反應，其所涉施用第一級毒品、第二級毒品案件，亦經
    原審於94年11月18日以94年度訴字第1862號分別判處有期徒
    刑9月、4月，應執行有期徒刑1年確定 ，此有原審上開判決
    書 、臺灣高等法院被告前案紀錄表各1份在卷可考，足認被
    告乙○○於94年8月8日為警逮捕前，確有施用第二級毒品甲
    基安非他命之慣行，是其前開抗辯，已非無據。再綜觀卷附
    監察譯文，除附表壹所示購買毒品者與被告乙○○聯繫購買
    第一級毒品海洛因外，並無其他購買毒品者與被告乙○○聯
    繫購買第二級毒品甲基安非他命之情形，亦無其他足資證明
    被告乙○○購買第二級毒品甲基安非他命，係以營利為目的
    而販入之電話對談內容。此外，原審復查無其他積極證據足
    資證被告乙○○係以營利為目的而販入或賣出第二級毒品甲
    基安非他命之事實，被告乙○○為供自己施用而購買並持有
    第二級毒品甲基安非他命之行為，即與毒品危害防制條例第
    4條第2項之販賣第二級毒品罪之構成要件有間，被告乙○○
    於本院審理雖承認有此部分犯行（見本院卷第85頁背面），
    但與其前揭所供不符，自不能以不一之自白據以論罪，故不
    能依毒品危害防制條例第4條第2項論科，應僅論以毒品危害
    防制條例第11條第2項之持有第二級毒品罪。
、按案件曾經判決確定者，應諭知免訴之判決，刑事訴訟法第
    302條第1款定有明文。又案件曾經判決確定者，應為免訴之
    判決，此項原則關於實質上一罪或裁判上一罪，均有其適用
    。連續犯係裁判上之一罪，其一部分犯罪事實曾經判決確定
    者，其效力當然及於全部，故檢察官復將其他部分重行起訴
    ，亦應諭知免訴之判決（最高法院49年臺非字第20號判例意
    旨參照）。經查，被告乙○○因自94年1 月某日起至同年8
    月8日下午2時止，連續施用第一級毒品海洛因、第二級毒品
    甲基安非他命之犯行 ，經原審於94 年11月18日以94年度訴
    字第1862號分別判處有期徒刑9月 、4月，應執行有期徒刑1
    年確定，此有原審上開判決書、臺灣高等法院被告前案紀錄
    表各1份在卷可考 。被告乙○○為供自己施用而持有第二級
    毒品甲基安非他命之犯行，與被告乙○○於原審94年度訴字
    第1862號案件中施用第二級毒品甲基安非他命之時間既相互
    重疊，而其持有第二級毒品甲基安非他命之低度行為，復為
    其施用該等級毒品之高度行為所吸收，自應為原審94年度訴
    字第1862號刑事確定判決之既判力效力所及，按諸前揭條文
    與判例意旨，自應為諭知免訴之判決。檢察官上訴以被告乙
    ○○在審理庭中明白供稱所謂「糖仔」、「查埔」、「粗仔
    」都是指第二級甲基安非他命，則被告乙○○前開與某男之
    對話，顯然是與被告乙○○聯繫購買第二級毒品甲基安非他
    命，並無疑義等情，惟查通訊監聽譯文中雖有「糖仔」、「
    查埔」、「粗仔」等語，然又無買受人資料可供查證，又被
    告確有販賣第一級毒品之事實已如前述，上揭暗語所述內容
    難據以認定被告乙○○有販賣第二級毒品之事實，原審此部
    分認定核無違誤，檢察官上訴為無理由，亦應予駁回。
丙、據上論斷，應依刑事訴訟法第368條 、刑法第2條第1項前段
    ，判決如主文。
本案經檢察官丙○○到庭執行職務。
中    華    民    國    95    年    8    月    29     日
            刑事第六庭  審判長法  官  李  文  雄
                              法  官  邱  顯  祥
                              法  官  劉  連  星
上列正本證明與原本無異。
如不服本判決應於收受送達後十日內向本院提出上訴書狀，其未
敘述上訴之理由者並得於提起上訴後十日內向本院補提理由書（
均須按他造當事人之人數附繕本）。
                              書記官  陳  秀  真
中    華    民    國    95    年    8  月    30       日
附錄：本案論罪科刑法條全文
毒品危害防制條例第4條
製造、運輸、販賣第一級毒品者，處死刑或無期徒刑；處無期徒
刑者，得併科新臺幣 1 千萬元以下罰金。
製造、運輸、販賣第二級毒品者 ，處無期徒刑或7年以上有期徒
刑，得併科新臺幣7百萬元以下罰金。
製造、運輸、販賣第三級毒品者 ，處5年以上有期徒刑，得併科
新臺幣5百萬元以下罰金。
製造、運輸 、販賣第四級毒品者，處3年以上10年以下有期徒刑
，得併科新臺幣3百萬元以下罰金。
製造、運輸、販賣專供製造或施用毒品之器具者，處1年以上7年
以下有期徒刑，得併科新臺幣1百萬元以下罰金。
前五項之未遂犯罰之。
附表壹：販賣第一級毒品海洛因：
┌──┬───────┬───────┬────────┬────┐
│編號│販賣時間、地點│販賣金額、重量│購買毒品者、聯繫│所得財物│
│    │              │              │方式            │        │
├──┼───────┼───────┼────────┼────┤
│一  │(一)94年4月6日│(一)19萬元、重│真實姓名年籍不詳│合計24萬│
│    │(二)94年5月9日│    量不詳    │、綽號「阿君」之│元      │
│    │在臺中市北屯區│(二)5萬元、重 │成年男子以所持用│        │
│    │松義街乙○○居│    量不詳    │門號0000000000、│        │
│    │所附近某處    │              │0000000000號行動│        │
│    │              │              │電話聯繫        │        │
├──┼───────┼───────┼────────┼────┤
│二  │(一)94年5月10 │(一)5千元、0.2│真實姓名年籍不詳│合計1萬 │
│    │    日        │    5錢       │、綽號「燕玲」之│元      │
│    │(二)94年6月3日│(二)5千元、0.2│成年女子以所持用│        │
│    │在臺中市北屯區│    5錢       │門號0000000000號│        │
│    │松義街乙○○居│              │行動電話聯繫    │        │
│    │所附近之ＯＫ超│              │                │        │
│    │商前          │              │                │        │
├──┼───────┼───────┼────────┼────┤
│三  │(一)94年5月25 │(一)3萬8千元、│陳志協以所持用門│合計8萬6│
│    │    日        │    2.5錢     │號0000000000號行│千元    │
│    │(二)94年6月7日│(二)1萬6千元、│動電話聯繫      │        │
│    │(三)除上開(一 │    1.5錢     │                │        │
│    │    ) 、(二)外│(三)每次各8千 │                │        │
│    │    ，自94年3 │    元、0.5 錢│                │        │
│    │    月中旬起至│              │                │        │
│    │    同年8月8日│              │                │        │
│    │    前某日止，│              │                │        │
│    │    另先後4次 │              │                │        │
│    │    在臺中市北│              │                │        │
│    │    屯區○○街│              │                │        │
│    │    乙○○居所│              │                │        │
│    │    附近之愛的│              │                │        │
│    │    世界童裝店│              │                │        │
│    │    前        │              │                │        │
├──┼───────┼───────┼────────┼────┤
│四  │94年5月30日在 │5千元、0.25錢 │真實姓名年籍不詳│合計5千 │
│    │臺中市北屯區松│              │、綽號「賴仔」之│元      │
│    │義街乙○○居所│              │成年男子以所持用│        │
│    │附近某處      │              │門號0000000000號│        │
│    │              │              │行動電話聯繫    │        │
├──┼───────┼───────┼────────┼────┤
│五  │(一)94年6月5日│(一)5千元、0.2│真實姓名年籍不詳│合計1萬5│
│    │(二)94年6月12 │    5錢       │、自稱「林世越」│千元    │
│    │    日        │(二)5千元、0.2│之成年男子以所持│        │
│    │(三)94年6月17 │    5錢       │用門號0000000000│        │
│    │    日        │(三)5千元、0. │號行動電話聯繫  │        │
│    │在臺中市北屯區│    25錢      │                │        │
│    │松義街乙○○居│              │                │        │
│    │所附近某處    │              │                │        │
├──┼───────┼───────┼────────┼────┤
│六  │(一)94年7月9日│(一)4千元、0.2│真實姓名年籍不詳│合計5千 │
│    │(二)94年7月13 │    5錢       │、綽號「阿偉」之│元      │
│    │    日        │(二)1千元、重 │成年男子以所持用│        │
│    │在臺中市北屯區│    量不詳    │門號0000000000、│        │
│    │松義街乙○○居│              │00 00000000號行 │        │
│    │所附近某處    │              │動電話聯繫      │        │
├──┼───────┼───────┼────────┼────┤
│七  │(一)94年7月17 │(一)4千5百元、│真實姓名年籍不詳│合計5萬 │
│    │    日        │    0.25錢    │、綽號「小麗」之│零5 百元│
│    │(二)94年7月19 │(二)5千元、0.2│成年女子以所持用│        │
│    │    日        │    5錢       │門號0000000000號│        │
│    │(三)94年7月20 │(三)5千元、0.2│行動電話聯繫    │        │
│    │    日        │    5錢       │                │        │
│    │(四)94年7月21 │(四)5千元、0.2│                │        │
│    │    日        │    5錢       │                │        │
│    │(五)94年7月22 │(五)5千元、0.2│                │        │
│    │    日        │    5錢       │                │        │
│    │(六)94年7月26 │(六)8千元、0.5│                │        │
│    │    日        │    錢        │                │        │
│    │(七)94年7月31 │(七)8千元、0.5│                │        │
│    │    日        │    錢        │                │        │
│    │(八)94年8月6日│(八)5千元、0.2│                │        │
│    │(九)94年8月7日│    5錢       │                │        │
│    │在臺中市北屯區│(九)5千元、0.2│                │        │
│    │松義街乙○○居│    5錢       │                │        │
│    │所附近之ＯＫ超│              │                │        │
│    │商前          │              │                │        │
├──┼───────┼───────┼────────┼────┤
│八  │(一)94年7月18 │(一)8千元、0.5│黃秀華、鄒少熊以│(一)至 (│
│    │    日        │    錢        │所持用門號      │七)部分 │
│    │(二)94年7月19 │(二)8千元、0.5│0000000000 、   │，合計5 │
│    │    日        │    錢        │000000 0000、   │萬2千元 │
│    │(三)94年7月21 │(三)8千元、0.5│0000000000號行動│。(八)部│
│    │    日        │    錢        │電話聯繫        │分，經員│
│    │(四)94年7月25 │(四)5千元、0. │                │警當場逮│
│    │    日        │    25錢      │                │捕致未完│
│    │(五)94年7月29 │(五)7千元、0.5│                │成販賣行│
│    │    日        │    錢        │                │為，僅成│
│    │(六)94年7月31 │(六)8千元、0.5│                │立販賣第│
│    │    日        │    錢        │                │一級毒品│
│    │(七)94年8月7日│(七)8千元、0.5│                │未遂罪，│
│    │(八)94年8月8日│    錢        │                │扣案如附│
│    │在臺中市北屯區│(八)5千元及Ｌ │                │表貳編號│
│    │松義街乙○○居│    Ｇ牌行動電│                │十三、十│
│    │所附近之ＯＫ超│    話1支、0.5│                │四所示之│
│    │商前          │    錢        │                │物，自非│
│    │              │              │                │販賣第一│
│    │              │              │                │級毒品所│
│    │              │              │                │得財物  │
├──┼───────┼───────┼────────┼────┤
│九  │(一)94年7月25 │(一)5千元、0.2│真實姓名年籍不詳│合計8千 │
│    │    日下午3時 │    5錢       │、自稱「小麗男朋│元      │
│    │    許        │(二)3千元、重 │友」之成年男子以│        │
│    │(二)94年7月25 │    量不詳    │所持用門號      │        │
│    │    日晚上11時│              │00000000 00號行 │        │
│    │    許        │              │動電話聯繫      │        │
│    │在臺中市北屯區│              │                │        │
│    │松義街乙○○居│              │                │        │
│    │所附近某處    │              │                │        │
└──┴───────┴───────┴────────┴────┘
 附表貳：扣案物品
┌──┬───────────────────────┐
│編號│    物品名稱及數量                            │
├──┼───────────────────────┤
│一  │海洛因7包（其中1包內含2小包；淨重15.21公克、純│
│    │度55.41％、純質淨重8.43公克）                 │
├──┼───────────────────────┤
│二  │海洛因1包（淨重1.56公克、純度39.09％、純質淨重│
│    │0.64公克）                                    │
├──┼───────────────────────┤
│三  │裝放編號一海洛因之外包裝袋9個（空包裝重5.13公 │
│    │克）                                          │
├──┼───────────────────────┤
│四  │裝放編號二海洛因之外包裝1個（空包裝重0.49公克 │
│    │）                                            │
├──┼───────────────────────┤
│五  │包裝編號二海洛因之衛生紙1張                   │
├──┼───────────────────────┤
│六  │ＮＯＫＩＡ牌行動電話1支                       │
├──┼───────────────────────┤
│七  │電子磅秤3臺                                   │
├──┼───────────────────────┤
│八  │萄糖粉3包                                     │
├──┼───────────────────────┤
│九  │空夾鏈袋1包                                   │
├──┼───────────────────────┤
│十  │塑膠鏟管1支                                   │
├──┼───────────────────────┤
│十一│粉碎研磨機3臺                                 │
├──┼───────────────────────┤
│十二│油壓重塑毒品成型機臺1組                       │
├──┼───────────────────────┤
│十三│現金新臺幣5千元                               │
├──┼───────────────────────┤
│十四│ＬＧ牌行動電話1支（內含門號0000000000號ＳＩＭ │
│    │卡1片）及裝放該行動電話之毛線袋一個           │
├──┼───────────────────────┤
│十五│甲基安非他命19包（淨重49.1849公克、驗餘淨重   │
│    │48.914公克）                                  │
├──┼───────────────────────┤
│十六│門號0000000000號ＳＩＭ卡1片（置於編號六之行動 │
│    │電話內）                                      │
├──┼───────────────────────┤
│十七│ＳＡＭＳＵＮＧ牌行動電話1支（內含門號000000000│
│    │6號ＳＩＭ卡一片）                             │
├──┼───────────────────────┤
│十八│ＮＯＫＩＡ牌行動電話1支（內含門號0000000000號 │
│    │ＳＩＭ卡一片）                                │
└──┴───────────────────────┘
                                                      Ａ


司法院資訊處製作；財團法人民間司法改革基金會備份。
